臺灣高雄地方法院刑事判決　　　　　　　95年度訴字第4260號
公　訴　人　臺灣高雄地方法院檢察署檢察官
被　　　告　甲○○
上列被告因違反毒品危害防制條例案件，經檢察官提起公訴（起
訴案號：臺灣高雄地方法院檢察署95年度毒偵字第8705號），嗣
被告於本院準備程序就其被訴事實為有罪之陳述，經審判長告知
被告簡式審判程序意旨，並聽取當事人之意見後，本院合議庭裁
定由受命法官獨任依簡式審判程序審理、判決如下：
    主  文
甲○○施用第一級毒品，累犯，處有期徒刑壹年貳月；扣案之殘
留第一級毒品海洛因之殘渣袋壹個沒收銷燬之。
    事  實
一、甲○○前於民國89年間，因施用毒品案件，經依本院89年度
    毒聲字第2114號裁定送觀察、勒戒後，認有繼續施用毒品傾
    向，再依本院89年度毒聲字第2851號裁定令入戒治處所施以
    強制戒治1 年，嗣因執行強制戒治，已屆滿3 月，其成效經
    評定為合格，無繼續戒治之必要，經依本院89年度毒聲字第
    6526號裁定停止戒治，所餘戒治期間，付保護管束，而於89
    年9 月11日停止其處分釋放出所，嗣於90年4 月7 日保護管
    束期滿未經撤銷，視為強制戒治期滿。其復於93年間，因施
    用毒品案件，經本院以93年訴字第1859號判處有期徒刑7 月
    確定；又於94年間，因施用毒品案件，經本院以94年度簡字
    第944 號判處有期徒刑4 月確定，二案接續執行，而於94年
    12月6 日縮刑期滿，翌日因縮短刑期執行完畢出監。
二、詎甲○○仍不知戒絕毒癮，明知海洛因業經公告列為毒品危
    害防制條例第2 條第2 項第1 款之第一級毒品，不得非法持
    有、施用，仍未戒除施用毒品之習性，於上開強制戒治執行
    完畢釋放出所，復於93年間，因施用毒品案件，經本院以93
    年訴字第1859號判處有期徒刑7 月確定，復基於施用第一級
    毒品海洛因之犯意，於95年10月18日上午7 時許，在高雄市
    楠梓區○○路582 號「仁昌公園」內之涼亭裡，以第一級毒
    品海洛因粉末摻水以針筒注射靜脈之方式，施用第一級毒品
    海洛因1 次。嗣其於95年10月18日上午7 時45分許，在上揭
    公園為警當場扣得其持有之殘留第一級毒品海洛因之殘渣袋
    1 個，並發現其為上開毒品列管人口，經其同意後採集尿液
    送驗結果，其尿液中呈現毒品嗎啡陽性反應，始悉上情。
三、案經高雄市政府警察局楠梓分局報請臺灣高雄地方法院檢察
    署檢察官偵查起訴。
    理  由
壹、程序方面
一、按除被告所犯為死刑、無期徒刑、最輕本刑為三年以上有期
    徒刑之罪或高等法院管轄第一審案件者外，於法院行準備程
    序進行中，被告先就被訴事實為有罪之陳述時，審判長得告
    知被告簡式審判程序之旨，並聽取當事人、代理人、辯護人
    及輔佐人之意見後，裁定進行簡式審判程序；且受命法官行
    準備程序，與法院或審判長有同一之權限；又簡式審判程序
    之證據調查，不受刑事訴訟法第159 條第1 項、第161 條之
    2 、第161 條之3 、第163 條之1 及第164 條至第170 條規
    定之限制，刑事訴訟法第273 條之1 第1 項、第279 條第2
    項前段、第273 條之2 分別定有明文。
二、查本件被告所犯為死刑、無期徒刑、最輕本刑為三年以上有
    期徒刑以外之罪，且非高等法院管轄第一審之案件，其於準
    備程序就前揭被訴事實為有罪之陳述，經受命法官告知簡式
    審判程序之旨，並聽取當事人之意見後，本院認無不得或不
    宜改依簡式審判程序進行之處，爰依刑事訴訟法第273 條之
    1 第1 項、第284 條之1 ，裁定本件由受命法官獨任進行簡
    式審判程序，合先敘明。
貳、實體方面
一、上揭事實，業據被告甲○○於本院96年5 月14日準備程序、
    審判程序時均供承不諱，且被告上開為警查獲時所採取之尿
    液，送經高雄市立凱旋醫院檢驗結果，其尿液中呈現毒品嗎
    啡之陽性反應，此有卷附之95年10月30日高雄市立凱旋醫院
    濫用藥物尿液檢驗報告、毒品案件尿液送驗編號與真實姓名
    對照表、扣押物品清單在卷可稽（見臺灣高雄地方法院檢察
    署95年度毒偵字第8705號第24頁、高雄市政府警察局楠梓分
    局高市警楠分偵字第0950023391號卷第20頁、同上署95年度
    毒偵字第8705號第26頁）。又扣案上開殘渣袋1 個，由本院
    依職權送經高雄醫學大學附設中和紀念醫院檢驗結果，確含
    有殘留第第一級毒品海洛因成分之事實，有高雄醫學大學附
    設中和紀念醫院95年12月25日報告編號9512─216 號之檢驗
    報告書1 紙（見本院卷第22之1 頁）在卷可徵。綜上，足見
    被告之自白與事實相符，足堪採信。
二、按毒品危害防制條例於92年7 月9 日修正公布，自93年1 月
    9 日施行，其中第20條、第23條將施用毒品之刑事處遇程序
    區分為「初犯」、「5 年內再犯」、「5 年後再犯」。依其
    立法理由之說明：「初犯」，經觀察、勒戒或強制戒治，應
    為不起訴處分或不付審理之裁定；經觀察、勒戒或強制戒治
    執行完畢釋放後，「5 年內再犯」者，因其再犯率甚高，原
    實施之觀察、勒戒及強制戒治既已無法收其實效，爰依法追
    訴或裁定交付審理。至於經觀察、勒戒或強制戒治執行完畢
    釋放，「5 年後再犯」者，前所實施之觀察、勒戒或強制戒
    治已足以遮斷其施用毒品之毒癮，為期自新及協助其斷除毒
    癮，仍用「初犯」規定，先經觀察、勒戒或強制戒治之程序
    。從而，依修正後之規定，祇於「初犯」及「5 年後再犯」
    2 種情形，有其追訴條件之限制，即須於初犯經觀察、勒戒
    或強制戒治釋放後，5 年內均無施用毒品之行為，始能認其
    前所實施之觀察、勒戒或強制戒治已足遮斷毒癮，而得於5
    年後再犯時，再予適用初犯之規定，重行觀察、勒戒等程序
    。倘5 年內已經再犯，被依法追訴處罰，縱其第3 次（或第
    3 次以上）施用毒品之時間在初犯釋放5 年以後，即與「5
    年後再犯」之情形有別，且因已於「5 年內再犯」，顯見其
    再犯率甚高，原實施觀察、勒戒或強制戒治，已無法收其實
    效，自無再經觀察、勒戒及強制戒治之必要，應由檢察官逕
    行起訴，始符新法修正之本旨（最高法院95年第7 次刑事庭
    會議決議參照）。查被告前於89年間，因施用毒品案件，經
    依本院89年度毒聲字第2114號裁定送觀察、勒戒後，認有繼
    續施用毒品傾向，再依本院89年度毒聲字第2851號裁定令入
    戒治處所施以強制戒治1 年，嗣因執行強制戒治，已屆滿3
    月，其成效經評定為合格，無繼續戒治之必要，經依本院89
    年度毒聲字第6526號裁定停止戒治，所餘戒治期間，付保護
    管束，而於89年9 月11日停止其處分出監，嗣於90年4 月7
    日保護管束期滿未經撤銷，視為強制戒治期滿，復於93年間
    ，因施用毒品案件，經本院以93年訴字第1859號判處有期徒
    刑7 月確定；又於94年間，因施用毒品案件，經本院以94年
    度簡字第944 號判處有期徒刑4 月確定，二案接續執行，而
    於94年12月6 日縮刑期滿，翌日因縮短刑期執畢出監，此有
    臺灣高等法院被告前案紀錄表1 份附卷可考，是本案被告所
    為施用毒品之犯行，距強制戒治執行完畢雖已逾5 年，惟被
    告在上開強制戒治執行完畢後5 年內，既已再犯施用毒品之
    罪，並經追訴處罰，揆諸前揭說明，其本次犯行即與毒品危
    害防制條例第20條第3 項所稱之「5 年後再犯」有別，是檢
    察官依法追訴，於法並無不合，本院自應依法論科。
三、查海洛因係毒品危害防制條例第2 條第2 項第1 款所明定之
    第一級毒品，不得持有、施用。(一)核被告甲○○所為，係犯
    毒品危害防制條例第10條第1 項之施用第一級毒品罪。(二)其
    施用第一級毒品前之持有毒品之低度行為，均應為施用之高
    度行為所吸收，不另論罪。(三)又被告另於93年間，因施用毒
    品案件，經本院以93年訴字第1859號判處有期徒刑7 月確定
    ；又於94年間，因施用毒品案件，經本院以94年度簡字第94
    4 號判處有期徒刑4 月確定，二案接續執行，而於94年12月
    6 日縮刑期滿，翌日因縮短刑期執行完畢出監乙節，此有臺
    灣高等法院被告前案紀錄表1 份在卷可參，其於有期徒刑執
    行完畢後5 年內，再故意犯本案有期徒刑以上之罪，為累犯
    ，應依刑法第47條第1 項規定加重其刑。(四)爰審酌被告施用
    毒案件，經上開強制戒治執行完畢釋放出所後，雖已逾5 年
    再犯本件，惟被告在上開強制戒治執行完畢後5 年內，既已
    於93年間，因施用毒品案件，經本院以93年訴字第1859號判
    處有期徒刑7 月確定；又於94年間，因施用毒品案件，經本
    院以94年度簡字第944 號判處有期徒刑4 月確定，足見被告
    戒毒意志不堅，毒癮非淺，未能體悟施用毒品對自己、家人
    造成之傷害及社會之負擔，自屬可議，惟念其犯後坦承犯行
    ，犯後態度良好，並有悔改決心，且施用毒品乃自戕行為，
    未對他人造成危害，及其施用次數、時間等一切情狀，爰量
    處如主文所示之刑，以鼓勵有戒毒決心之被告，及時醒悟戒
    絕毒癮，用啟自新。
四、本件扣案殘留第一級毒品海洛因之殘渣袋壹個（含包裝袋，
    因海洛因毒品附著於包裝上剝離不易，應將包裝之整體視為
    海洛因毒品），確含有殘留第一級毒品海洛因成分之事實，
    經送驗結果，確含有上開第一級毒品海洛因之殘渣成分，惟
    殘渣袋內殘留第一級毒品海洛因量微無法析離秤重，並有上
    開檢驗報告可參，理由詳如上述，應依毒品危害防制條例第
    18條第1 項前段規定，不問屬於犯人與否，沒收銷燬之。至
    於鑑驗耗用之上開海洛因毒品既已滅失，自毋庸宣告沒收銷
    燬之，併此敘明。
據上論斷，應依刑事訴訟法第273 條之1 第1 項、第284 條之1
、第299 條第1 項前段，毒品危害防制條例第10條第1 項、第18
條第1 項前段，刑法第11條前段、第47條第1 項，判決如主文。
本案經檢察官乙○○到庭執行職務。
中　　華　　民　　國　　96　　年　5 　  　月　　25　　日
　　　　　　　　　刑事第三庭  法  官  施添寶
以上正本證明與原本無異。
如不服本判決，應於判決送達後10日內，向本院提出上訴書狀。
中　　華　　民　　國　　96　　年　5 　  　月　　25　　日
　　　　　　　　　　　        書記官  王翌翔
附錄本案判決論罪科刑法條
毒品危害防制條例第10條
施用第一級毒品者，處六月以上五年以下有期徒刑。
施用第二級毒品者，處三年以下有期徒刑。
